臺灣屏東地方法院民事判決　九十一年度訴字第二七三號
　　原　　　告　丙○○
　　訴訟代理人　甲○○
　　被　　　告　乙○○
右當事人間債務人異議之訴事件，本院判決如左：
　　主　　　文
原告之訴駁回。
訴訟費用由原告負擔。
　　事　　　實
甲、原告方面：
一、聲明：求為判決鈞院九十年度執字第一二七０六號清償債務強制執行程序應予撤
　　銷。
二、陳述：
（一）鈞院九十年度執字第一二七０六號清償債務強制執行程序（以下簡稱系爭執行
　　　程序）中，被告據以請強制執行之名義，係原告與訴外人鍾慶輝間依台灣高等
　　　法院高雄分院於八十九年五月二十九日以八十九年度上字第二號做成之和解筆
　　　錄，被告雖稱該債權係自鍾慶輝受讓取得後，據以聲請強制執行原告所有財產
　　　，惟該筆債務原告於出售房地與鍾慶輝之子即第三人鍾皓正時，業以定金新台
　　　幣（下同）六十萬元與之抵銷，此有不動產買賣契約書可證，該筆債務已因抵
　　　銷而消滅，被告之執行程序顯無理由，應予撤銷該程序。
（二）又前述執行名義所載債務金額雖為一百萬元（以下簡稱系爭債權），但其中需
　　　扣除所繳納負擔之土地增值稅後，始為實際應負擔之債務。而土地增值稅總額
　　　應為八十萬一千三百一十一元，依和解內容先由原告支出後，再向鍾清輝請求
　　　其應負擔之二分之一即四十萬零六百五十六元。
（三）再者，原告與鍾皓正間買賣價金債權共三百萬元，鍾皓正交付三張支票共二百
　　　四十萬元以為價金之清償，其餘六十萬元部分由鍾慶輝與原告間依上開和解筆
　　　錄成立之一百萬元債權中扣除土地增值稅後和該定金抵銷之，而第一張面額四
　　　十萬元的支票乃九十一年一月十日的票據，而在簽約時已經同意開二個月後的
　　　票據作為給付，故依此推算買賣契約應於九十年十一月十一日訂立，鍾皓正簽
　　　發之支票經提示均遭退票未獲兌現，而鍾皓正於寄發予原告之存證信函中已承
　　　認確有買賣之事，且在另案之答辯狀中則亦承認原告已給付六十萬元之定金。
（四）被告與鍾慶輝間之債權讓與事實係於強制執行程序進行查封標的物鑑價詢價時
　　　始知悉。
三、證據：提出不動產買賣契約書、台灣高等法院高雄分院八十九年度上字第二號和
　　解筆錄、屏東縣稅捐稽徵處土地增值稅免稅證明書、繳款書三紙、鍾皓正答辯狀
　　各一件為證，及聲請訊問證人鍾慶輝、鍾皓正。
乙、被告方面：被告未於最後言詞辯論期日到場，茲據其前到庭所為聲明及陳述略稱
　　：
一、聲明：如主文所示。
二、陳述：與鍾慶輝之債權讓與事實曾在九十年之九月或十月時以限時信件通知原告
　　，當時無證據留存，不清楚原告與鍾皓正間的買賣關係，其積欠鍾慶輝很多錢，
　　債權憑證是在八十五年鍾慶輝就取得，但因原告不還他錢，鍾慶輝年紀也大，且
　　因他對債權憑證內容不懂，後來就簽訂債權讓與書由其出面向原告要錢。
丙、本院依職權調閱本院九十年度執字第一二七０六號清償債務執行卷。
　　理　　　由
甲、程序方面：本件被告經合法通知，未於言詞辯論期日到場，核無民事訴訟法第三
　　百八十六條各款所列情形，爰依原告聲請，准由其一造辯論而為判決。
乙、得心證之理由：
一、原告主張：被告據以聲請本院強制執行之執行名義為台灣高等法院高雄分院八十
　　九年度上字第二號和解筆錄，而該和解筆錄所載系爭債權受讓予被告之事係於系
　　爭執行程序進行中，法院發出詢價通知時原告才知悉受讓之情事，且該執行名義
　　之債權，因原告嗣後出售房屋與土地予原債權人鍾慶輝之子鍾皓正，並以該價金
　　中六十萬元之定金相互抵銷結果而債務已消滅，被告對上開已消滅之債權聲請為
　　本件強制執行，為無理由，為此提起本訴，請求撤銷系爭強制執行程序等情。
二、被告則以：鍾慶輝因年紀大及身體健康狀況差，而原告和解成立後迄未還錢，鍾
　　慶輝乃將系爭債權讓與伊，而由伊出面向原告請求，至於原告與鍾皓正間之買賣
　　關係如何其不清楚等語，資為抗辯。
三、而依前述兩造間主要爭點為系爭債權有無因抵銷而消滅？經查：
（一）被告取得系爭債權，係於九十年十月九日與鍾慶輝就臺灣臺北地方法院八十九
　　　年四月三十一日北院文八十七民執丁一五五七二第二０七六六號債權憑證所載
　　　債權一百萬元，成立債權讓與契約受讓取得等事實，有該債權憑證、債權讓與
　　　契約各一份附卷可稽，而原告雖抗辯於本院詢價時始知悉受讓情事，以原告對
　　　被告與鍾慶輝間債權受讓一事並無爭執，是被告主張與鍾慶輝間有債權讓與一
　　　事自可信為真實。
（二）而被告於受讓系爭債權後具狀於九十年十月十七日聲請查封原告所有坐落屏東
　　　縣內埔鄉○○段七０三之一、之二、之三、七０四等筆土地及坐落其上未辦理
　　　保存登記建物等財產，迄今執行程序尚未終結等事實，復經本院職權調閱本院
　　　九十年度執字第一二七０六號清償債務執行卷審閱屬實，而原告主張與鍾皓正
　　　間之抵銷情事，是否構成執行名義成立後，消滅或妨礙債權人請求之情事，而
　　　得據以撤銷系爭執行程序，為本件須進而探究者。
（三）而查，原告主張系爭債權應為該筆錄所載一百萬元扣除繳納土地增值稅後所剩
　　　金額為實際債權額，且已與鍾皓正間以買賣價金之定金六十萬元抵銷之，而消
　　　滅被告受讓之系爭債權等情，固提出屏東縣稅捐稽徵處土地增值稅繳款書、不
　　　動產買賣契約書及舉證人鍾慶輝為證，然證人即被告岳父即原債權讓與人鍾慶
　　　輝到庭證述：被告是其女婿，原告有欠伊買房屋的訂金一百萬元尚未清償，其
　　　身體差有將與原告之債權讓與給被告，債權讓與契約書的債權，是在十幾年前
　　　原告要向其買一筆土地要蓋房子，因另一筆土地地主沒有要賣，所以沒有買成
　　　沒有過戶，他有付壹佰萬元訂金，要還他他不拿走，和解筆錄上的壹佰萬，就
　　　是壹佰萬元的訂金。至和解筆錄上的四筆土地是另一回事與壹百萬元訂金沒關
　　　係，不動產買賣契約書之事其不清楚等語在卷（見卷附本院九十一年六月十三
　　　日言詞辯論筆錄）。自上述證人所證述，無法推知其同意以其與原告間所存系
　　　爭債權與鍾皓正與原告間之定金債權六十萬元抵銷之，且按債務人於受通知時
　　　，對於讓與人有債權者，如其債權之清償期先於所讓與之債權，或同時屆至者
　　　，債務人得對於受讓人，主張抵銷。民法第二百九十九條第二項定有明文，而
　　　查，原告之六十萬元定金債權係存在於原告與鍾皓正之間，為原告所自承，而
　　　系爭債權原讓與人係鍾慶輝，則參酌上述規定，原告得主張抵銷者，限於與債
　　　權人鍾慶輝互有債權債務時，且符合上述法條所定要件者，始符抵銷要件，而
　　　本件原告既無法證明與鍾皓正間之定金債權已經讓與人鍾慶輝同意以其原告間
　　　之系爭債權抵銷之情，則原告主張系爭債權因抵銷而消滅一節尚無可採。
四、而按執行名義成立後，如有消滅或妨礙債權人請求之事由發生，債務人得於強制
　　執行程序終結前，向執行法院對債權人提起異議之訴。強制執行法第十四條第一
　　項前段定有明文，而本件原告主張系爭債權抵銷事由既未符抵銷之要件，是其訴
　　請撤銷系爭強制執行程序不符前揭法條規定，其訴為無理由，應予駁回。
五、本件判決事證已臻明確，原告聲請通知證人鍾皓正，核與判決結果無影響，核無
　　通知必要，附此敘明。
據上論結：原告之訴為無理由，依民事訴訟法第三百八十五條第一項前段、第七十八
條，判決如主文。
中　　　華　　　民　　　國　　九十一　　年　　　七　　　月　　 十一　　 日
　　　　　　　　　　　　　　　　　　臺灣屏東地方法院民事第二庭
~B法　　　官　潘　快
右為正本係照原本作成。
如不服本判決，應於送達後廿日內，向本院提出上訴狀。
~B法院書記官　鄭美雀
中　　　華　　　民　　　國　　九十一　　年　　　七　　　月　　 十二　　 日
